臺灣臺北地方法院民事判決　九十一年度重訴字第六五號
　　原　　　告　　台北銀行股份有限公司
　　法定代理人　　乙○○
　　訴訟代理人　　甲○○
　　被　　　告　　三光行股份有限公司
　　兼法定代理人　丙○○
　　被　　　告　　丁○○
右當事人間請求清償借款事件，本院判決如左：
    主    文
被告應連帶給付原告新台幣參仟壹佰伍拾陸萬捌仟陸佰柒拾玖元，及如附表一所示之
利息、違約金。
訴訟費用由被告連帶負擔。
    事    實
甲、原告方面：
一、聲明：如主文第一項所示。
二、陳述：
（一）被告三光行股份有限公司（以下簡稱三光公司），於民國九十月一月十二日、
      九十年二月二十日及九十年二月二十二日，邀被告丙○○、丁○○為連帶保證
      人，向原告借款三筆，第一筆金額為新台幣二百十六萬六千九百三十八元，期
      限至九十年七月十一日，並約定利息按原告牌告基本放款利率加碼週年利率百
      分之０‧五０計算，即如附表二編號一；第二筆金額為新台幣五十一萬六千三
      百三十九元，期限至九十年八月十九日到期清償，並約定利息按原告牌告基本
      放款利率加碼週年利率百分之０‧五０計算（當時為週年利率百分之八‧五六
      ），即如附表二編號二債權；第三筆金額為新台幣一千一百六十八萬八千三百
      五十元，期限至九十年八月二十一日到期清償，並約定利率按原告牌告基本放
      款利率加碼週年利率百分之０‧五０計算（當時為週年利率百分之八‧五六）
      即如附表二編號三。上開三筆借款均約定自借款日起按月計付利息。嗣原告調
      整上開基本放款利率時，應自調整日起，按新利率加碼計息，約定借款人停止
      或遲延履行全部或一部債務本金時，債務全部視為全部到期。上開三筆借款屆
      期均未依約清償，目前尚積欠本金新台幣一千四百三十七萬一千六百二十七元
      及如附表一所示之利息、違約金。
（二）被告三光公司於八十九年五月十四日與原告簽立額度為美金一百萬元之「進口
      融資及委任承兌契約」，約定被告得自八十九年五月十四日起至九十年五月十
      四日止，分別檢具開發信用狀申請書及有關文件向原告申請循環授信，並以開
      發遠期信用狀申請書為向原告申請墊款之憑證，被告三光公司均承認每筆國外
      銀行匯扣（墊）款金額與存入保證金額餘額之差額為原告墊款金額，依本契約
      所申請之墊款，其清償期限不得超過國外銀行付款日或押匯日起一百八十天，
      並以每筆遠期信用狀項下匯票到期日為清償日（契約第二條），以國外銀行付
      款日或押匯日或原告墊款日為起息日，按起息日原告訂定外幣貸款利率減碼週
      年利率百分之０‧二五，另本借款幣別如為新台幣時，其利率改為新台幣借款
      當日原告基本放款利率加碼週年利率百分之０‧五機動計息。借款本息如有一
      部遲延，其全部債務均視為到期，並自遲延日起，改按原告訂定之外幣貸款利
      率與中央銀行短期融通利率孰高計算利息，但不得低於原貸款利息加週年利率
      百分之一，並應繳納違約金（契約第五條第三款）。被告三光公司依據上開契
      約陸續向原告申請開發國外遠期信用狀，經原告墊付如附表二編號四至十所示
      之款項。現被告除部分清償外，尚欠美金四十二萬一千二百元、日圓九百五十
      八萬八千元及如附表一所示之利息、違約金。原告依進口融資及委任承兌契約
      第十四條約定，於被告遲延清償時，原告得將欠款幣別轉換為新台幣，經原告
      於九十年十二月七日依原告所定外匯牌告匯率以一日圓折換０‧二七七八新台
      幣，被告此部分日圓欠款折合新台幣計二百六十六萬三千五百四十六元，另美
      金以一美元折換三四‧五０五新台幣，此部分美金欠款計新台幣一千四百五十
      三萬三千五百零六元，共計新台幣一千七百十九萬七千零五十二元，及如附表
      一所示之利息、違約金。
（三）上開借款債務均約定凡逾期清償在六個月以內者，按上開利率百分之十，超過
      六個月者，超逾部分按上開利率百分之二十計付違約金。被告丙○○、丁○○
      於八十七年五月二十一日簽立最高限額保證書，保證被告三光公司對原告之票
      據、借款、墊款、保證及其他有關債務，包括利息、違約利息、違約金、損害
      賠償及有關履行上開債務所需之一切費用，以新台幣八千四百萬元為限額（如
      為外幣債務，按動支或債務發生日，銀行賣出匯率折算新台幣計算保證金額，
      清償時則按清償日銀行賣出匯率折算新台幣計算償還金額），保證人願與主債
      務人連帶負全部清償之責。
（四）被告三光公司對於上開借款，於期限屆至後，於九十年九月十四日至九十一年
      二月二十一日止清償新台幣二十二萬一千五百五十八元。經原告抵充上開借款
      後，尚積欠新台幣三千一百五十六萬八千六百七十九元及如附表一所載之利息
      、違約金未清償。
三、證據：提出借據三紙、融資及委任承兌契約乙份、約定書乙份、借款動支申請書
    三份、匯出匯款申請書三份、進口結匯證實書二份、進口賣匯記錄單三份、擔保
    提貨提單背書申請書四份、開發信用狀申請書二份及保證書乙份。
乙、被告方面：
    被告未於言詞辯論期日到場，亦未提出準備書狀作何聲明或陳述。
    理    由
一、被告未於言詞辯論期日到場，核無民事訴訟法第三百八十六條所列各款情形，爰
    依原告之聲請，由其一造辯論而為判決，合先敘明。
二、原告主張被告丙○○、丁○○於八十七年五月二十一日簽立最高限額保證書，保
    證被告三光公司對原告之票據、借款、墊款、保證及其他有關債務，包括利息、
    違約利息、違約金、損害賠償及有關履行上開債務所需之一切費用，以新台幣八
    千四百萬元為限額（如為外幣債務，按動支或債務發生日，銀行賣出匯率折算新
    台幣計算保證金額，清償時則按清償日銀行賣出匯率折算新台幣計算償還金額）
    ，保證人願與主債務人連帶負全部清償之責。被告三光公司於九十月一月十二日
    、九十年二月二十日及九十年二月二十二日，復邀被告丙○○、丁○○為連帶保
    證人，向原告借款三筆，第一筆金額為新台幣二百十六萬六千九百三十八元，期
    限至九十年七月十一日，約定利息按原告牌告基本放款利率加碼週年利率百分之
    ０‧五０計算（當時為週年利率百分之八‧五七））；第二筆借款金額為新台幣
    五十一萬六千三百三十九元，期限至九十年八月十九日，約定利息按原告牌告基
    本放款利率加碼週年利率百分之０‧五０計算（當時為週年利率百分之八‧五六
    ），第三筆金額為新台幣一千一百六十八萬八千三百五十元，期限至九十年八月
    二十一日，並約定利率按原告牌告基本放款利率加碼週年利率百分之０‧五０計
    算（當時為週年利率百分之八‧五六）。上開三筆借款屆期均未依約清償，目前
    尚積欠本金新台幣一千四百三十七萬一千六百二十七元及如附表一所示之利息、
    違約金。被告三光公司於八十九年五月十四日與原告簽立額度為美金一百萬元之
    「進口融資及委任承兌契約」，約定被告得自八十九年五月十四日起至九十年五
    月十四日止，分別檢具開發信用狀申請書及有關文件向原告申請循環授信，並以
    開發遠期信用狀申請書為向原告申請墊款之憑證，被告三光公司承認每筆國外銀
    行匯扣（墊）款金額與存入保證金額餘額之差額為原告墊款借貸金額，依本契約
    所申請之墊款，其清償期限不得超過國外銀行付款日或押匯日起一百八十天，並
    以每筆遠期信用狀項下匯票到期日為清償日，以國外銀行付款日或押匯日或原告
    墊款日為起息日，按起息日原告訂定外幣貸款利率減碼週年利率百分之０‧二五
    。另本借款如為新台幣時，其利率改為新台幣借款當日原告基本放款利率加碼週
    年利率百分之０‧五機動計息，借款本息如有一部遲延，其全部債務均視為到期
    ，並自遲延日起，改按原告訂定之外幣貸款利率與中央銀行短期融通利率孰高計
    算利息，但不得低於原貸款利率加週年利率百分之一。嗣被告三光公司依據上開
    契約陸續向原告申請開發國外遠期信用狀，經原告墊付如附表編號一編號四至十
    所示之款項。現被告除部分清償外，尚欠美金四十二萬一千二百元、日圓九百五
    十八萬八千元，原告依進口融資及委任承兌契約第十四條約定，折合上開新台幣
    及日圓欠款，計新台幣一千七百十九萬七千零五十二元及如附表二所示之利息、
    違約金。被告三光公司對於上開三筆借款，於期限屆至遲延清償後，於九十年九
    月十四日至九十一年二月二十一日止共清償新台幣二十二萬一千五百五十八元，
    經原告抵充上開欠款後，被告尚積欠原告新台幣三千一百五十六萬八千六百七十
    九元及如附表一所載之利息及違約金。被告對於上開事實，已於相當時期受合法
    通知（非公示送達），而於言詞辯論期日不到庭，亦未提出準備書狀為爭執，應
    視同自認原告主張之上開事實（參民事訴訟法第二百八十條第三項、第一項規定
    ）。依民事訴訟法第二百七十九條第一項規定，原告對於其主張之上開事實，本
    即毋庸舉證。惟原告對於其主張之上開事實，復提出借據三紙、進口融資及委任
    承兌契約乙份、約定書乙份、借款動支申請書三份、匯出匯款申請書三份、進口
    結匯證實書二份、進口賣匯記錄單三份、擔保提貨提單背書申請書四份、開發信
    用狀申請書二份及保證書乙份為證。從而，原告主張之上開事實，堪信為真實。
三、按借用人應於約定期限內，返還與借用物種類、品質、數量相同之物；遲延之債
    務，以支付金錢為標的者，債權人得請求依法定利率計算之遲延利息，但約定利
    率較高者，仍從其約定；當事人得約定債務人不履行債務時，應支付違約金，民
    法第四百七十八條、第二百三十三條第一項、第二百五十條第一項分別定有明文
    。又連帶保證者，乃保證人與主債務人連帶負債務履行責任之保證，具有連帶債
    務之性質；另連帶債務之債權人，得對債務人中之一人或數人，同時或先後請求
    全部或一部之給付；又保證債務，除契約另有訂定外，包含主債務之利息、違約
    金、損害賠償及其他從屬於主債務之負擔；數人保證同一債務者，除契約另有訂
    定外，應連帶負保證責任，民法第七百四十條、第七百四十八條、第二百七十三
    條第一項分別定有明文。原告主張被告三光公司未依約還款，已如前述，則被告
    三光公司依上開借款契約應負清償借款之責，被告丙○○、丁○○既為連帶保證
    人，被告三光公司對原告之欠款金額，尚未逾被告丙○○、丁○○最高限額保證
    之額度，被告丙○○、丁○○依系爭連帶保證契約，亦應就被告三光公司對原告
    之上開借款債務負連帶清償之責。
四、綜上所述，原告依上開借款契約及連帶保證契約，訴請被告連帶清償新台幣三千
    一百五十六萬八千六百七十九元，及如附表一所示之利息、違約金，為有理由，
    應予准許。
五、據上論結，原告之訴為有理由，依民事訴訟法第三百八十五條第一項前段、第八
    十五條第二項，判決如主文。
中　　　華　　　民　　　國　　九十一　　　年　　　四　　　月　　三十　　日
                                            民事第三庭法      官　黃書苑
右正本係照原本作成
如不服本判決，需於收受送達後二十日內向本院提出上訴狀
中　　　華　　　民　　　國　　九十一　　　年　　　四　　　月　　三十　　日
　　　　　　　　　　　　　　　　　　　　　　　　　　　法院書記官　趙淑華
